【裁判字號】    94,訴,1072
【裁判日期】    950526
【裁判案由】    偽造有價證券
【裁判全文】
臺灣臺北地方法院刑事判決              94年度訴字第1072號
公  訴  人  臺灣臺北地方法院檢察署檢察官
被      告  乙○○
                    瑰中國城）.
指定辯護人  本院公設辯護人  甲○○
上列被告因偽造有價證券案件，經檢察官提起公訴（93年度偵緝
字第1411號），本院判決如下：
    主  文
乙○○無罪。
    理  由
一、本件公訴意旨略以：乙○○前因偽造文書案件，經臺灣板橋
    地方法院於民國92年12月1日以92年度易字第2056號判決有
    期徒刑4月，並於同年12月29日易科罰金執行完畢。詎仍不
    知悔改，復意圖為自已不法之所，於民國91年7月5日某時許
    ，在臺北縣新店市○○路61巷29號地下室停車場內，竊取丁○○所有置於車內之基隆市第二信用合作社新店分社，票號
    ：RR0000000號、RR0000000號、RR0000000號、RR00000 00
    號等空白支票4紙，得手後，又意圖供行使之用，明知其對
    前開竊得之空白支票無使用簽發之權限，竟冒用丁○○之名
    義，於不詳時地，盜蓋丁○○置於上開車內之印章於竊得之
    票號：RR0000000號及RR0000000號支票之發票人欄上，並分
    別偽填面額新臺幣（下同）58000元及35000元，發票日分別
    為91年9月1日及91年9月10日，完成票據行為，丁○○則於
    91年9月4日向基隆市第二信用合作社掛失止付。嗣乙○○因
    向其母王燕玉調借現金及支付消費，輾轉持交不知情之丙○○及己○○（均另為不起訴處分）提示及給付租金，惟經丙○○及己○○之房東戊○○屆期提示未獲兌現，始循線查悉
    上情。因認被告涉有刑法第三百二十條第一項之竊盜罪、第
    二百零一條第一項之偽造有價證券罪之嫌。
二、按犯罪事實應依證據認定之，無證據不得認定其犯罪事實；
    不能證明被告犯罪者，應諭知無罪之判決，刑事訴訟法第一
    百五十四條第二項、第三百零一條第一項分別定有明文。又
    事實之認定應憑證據，如不能發現相當證據或證據不足以證
    明者，自不能以推測或擬制之方法，以為裁判之基礎；而認
    定犯罪事實所憑之證據，雖不以直接證據為限，間接證據亦
    包括在內，然無論直接或間接證據，其為訴訟上之證明，須
    於通常一般之人均不致於有所懷疑，而得確信其為真實之程
    度者，始得據之為有罪之認定，倘其證明尚未達到此一程度
    ，而有合理性懷疑之存在時，即無從為有罪之認定，此有最
    高法院四十年台上字第八六號判例、七十六年台上字第四九
    八六號判例意旨可資參照。是被告於經判決有罪確定前，應
    被認定為無罪，被告並無自證無罪之義務，均為刑事訴訟之
    基本原則，被告否認犯罪所持之辯解，縱無可取，仍不得因
    此資以為反證其犯罪之論據。
三、公訴人認被告乙○○涉有上開罪嫌，無非係以被告於偵查中
    之供述、被害人丁○○於警詢之陳述、證人丙○○於偵查時
    之證述、保證責任基隆市第二信用合作社92年4月25日基二
    信社總字第0696號函檢附之丁○○票據掛失止付通知書及退
    票理由單，且被告認識提示支票之丙○○、己○○，而己○○為被告之保證人，及被告先前居住地點與丁○○遺失上開
    支票之地點相同等情為其論據。
四、訊據被告固不否認丙○○所提示之支票一紙（票號：RR0000
    000號，金額58000元）係其於向其母親王燕玉調借現款時所
    交付，再由王燕玉持交丙○○，惟堅決否認有何行使偽造有
    價證券、竊盜等犯行，堅稱: 該支票之來源係與被告同住臺
    北縣新店市○○路之鄰居友人梁建明向其調借現款時所交付
    ，伊轉而向母親王燕玉調現，並不知道該支票係偽造的，至
    於另一紙支票（票號：RR0000000號、金額35000元）亦非其
    交給己○○的等語。
五、經查：
（一）本案係因被害人丁○○於九十一年七月間將其所有之付款
      人為基隆市第二信用合作社新店分社，票號分別為：RR00
      00000號、RR0000000號、RR0000000號、RR0000000號等四
      紙支票放置在臺北縣新店市○○路61巷29號地下室停車場
      車內遭竊，因而於同年九月四日向該信用合作社新店分社
      申報掛失止付，而其中票號：RR0000000號，金額58000元
      之支票一紙則係丙○○，即被告之妹於同年九月二日在台
      北市萬通銀行仁愛分行所提示，而根據證人丙○○於檢察
      官偵訊時供稱：「（問：丁○○所有支票號碼RR0000000
      號支票為何在你帳戶提示？）答：我哥哥交給我媽媽當零
      用錢，我媽媽請我去提示。支票來源是我哥哥乙○○，我
      媽媽王燕玉、舅舅胡煜銘知道。」、「（問：你哥哥支票
      給你媽媽時，有無說支票來源？）答：沒有。」等語，及
      證人即被告之母王燕玉於偵查中證稱：「（問：該支票何
      來？）答：乙○○給我，向我調錢58000元。」、「（問
      ：乙○○給你該支票時，是否都已簽好名和金額？）答：
      是。」、「（問：乙○○給你該支票時，有無告訴你支票
      何來？）答：沒有。」等語，則可認定該紙支票 (票號：
      RR 0000000號，金額58000元)確係被告因向其母王燕玉調
      現所交付，再由王燕玉交由丙○○向台北市萬通銀行仁愛
      分行提示等情無訛，然而，被告之所以取得該紙支票非必
      出於偷竊一途，被告既辯稱: 該支票之來源係鄰居友人梁
      建明向其調借現款時所交付等語，則公訴人即應就被告取
      得該紙支票係出於竊盜他人之物一節負積極舉證責任，詎
      公訴人就此一節，所舉出之證據及證明之方法竟僅為: 被
      告原居住地點在台北縣新店市○○路61巷29號，與被害人
      丁○○失竊上開支票之地點相同等情，惟此顯純係推測、
      擬制之詞，蓋被害人在上址地下室停車場車內遺失四紙支
      票，並無人證明係何人所偷，況該址住戶亦不可能只有被
      告一人，矧亦有可能係他人侵入上址地下室停車場所竊得
      ，各種情況所在多有，自不能僅以該紙支票 (票號：RR00
      00000號，金額58000元)最後係由被告提出經由其母再交
      由其妹丙○○提示，即認係被告竊盜所得。被告辯稱該紙
      支票係其鄰居友人梁建明所交付，而梁建明經本院屢傳不
      到，終經蒞庭檢察官飭警查訪，據現住屋主 (台北縣新店
      市○○路59巷18號1樓)林貴清表示: 不認識梁建明，梁建
      明亦未設籍該址等情，然其也陳明: 該屋為其子林世唐所
      有，是向前屋主袁先生購得等語，而本件事發至今已歷近
      四年，是否梁建明確未曾居住過該處或附近地點，單以現
      住屋主林貴清前揭所陳，實亦不能確切證明果無梁建明其
      人，總言之，被告上揭所辯仍存有合理之可能性，公訴人
      就該紙支票是否確為被告所竊得，是否被告確有偽造或明
      知為偽造並持以行使，既不能為積極舉證，自不能遽認被
      告就該紙支票有公訴意旨所指之竊盜、行使偽造有價證券
      犯行。
（二）至於另紙支票（票號：RR0000000號、金額35000元）證人
      己○○於警詢時已明確陳稱：「（問：你所持票號RR0000
      000號支票是由何處、如何取得？）答：是我在新莊市○○路高校生茶藝館上班，由會計小姐所發給我的檯費。」
      等語，在偵查中陳稱：「（問：支票何來？）答：公司給
      的，公司是高校生茶藝館給的檯費，每檯四百元，我需要
      錢時向公司拿。」等語，雖證人戊○○於本院審理時曾結
      證稱：「這張票是那個女人 (指己○○)拿票給我的，拿
      給我的時候被告也在場。後來我把票還給那個女子時，被
      告當時並不在場。」等語，然其亦明確陳明: 「（問：當
      時收到支票時，有無問來源？）答：那位女子說是他的薪
      水，後來跳票之後，我問他，他說是老闆給他的。」等語
      ，綜據證人己○○及戊○○之證詞亦僅足證明該紙支票（
      票號：RR0000000號、金額35000元）係由己○○所交付，
      且是己○○上班地點高校生茶藝館會計小姐所發給的，準
      此，自不能以上開二位證人之證詞而認該支票係由被告所
      提出行使，反面言之，適足以證明該支票非由被告所提出
      行使，亦即證人己○○所持有之支票非從被告之處取得，
      綜上，自難據上開二位證人之證詞而為不利被告之認定。
(三)、綜上所述，公訴人就被告是否竊取前揭支票並以丁○○之
      名義偽造有價證券進而持以行使，並未舉出積極證據及證
      明之方法足資認定，如上所述，本件尚存有合理之懷疑，
      未達到一般人均不致有所懷疑，而得確信其為真實之程度
      ，本院無從形成被告有罪之確信，此外，復查無其他積極
      證據足資證明被告有何竊盜及行使偽造有價證券犯行，尚
      難僅憑前開被告、證人之陳述，遽論被告有竊取空白支票
      ，進而行使、偽造之行為，本件不能證明被告犯罪，依首
      開說明，自應為被告無罪之諭知。
六、據上論斷，應依刑事訴訟法第三百零一條第一項，判決如主
    文。
本案經檢察官陳以敦到庭執行職務
中    華    民    國    95    年    5    月    26    日
                    刑事第二庭   審判長法  官  吳孟良
                                       法  官  沈君玲
                                       法  官  蘇嘉豐
上正本證明與原本無異。
如不服本判決，應於判決送達後10日內向本院提出上訴狀（應抄
附繕本）。告訴人或被害人如對於本判決不服者，應具備理由請
求檢察官上訴，其上訴期間之計算係以檢察官收受判決正本之日
期為準。
                                       書記官  張漪蕙
中    華    民    國    95    年    5     月    26    日


司法院資訊處製作；財團法人民間司法改革基金會備份。
